臺灣臺中地方法院刑事判決　　　　　　 100年度易字第1036號
公　訴　人　臺灣臺中地方法院檢察署檢察官
被　　　告　黃惠美
上列被告因竊盜案件，經檢察官提起公訴（100年度偵字第317號
），本院判決如下：
    主    文
黃惠美竊盜，累犯，處拘役伍拾玖日，如易科罰金，以新臺幣壹
仟元折算壹日。
    犯罪事實
一、黃惠美曾因強盜、偽造文書案件，經判處罪刑確定，送監執
    行，於民國89年6月5日假釋，接續執行易服勞役9日，而於
    89年6月14日假釋出監併付保護管束，然其於假釋期間又犯
    竊盜罪，經臺灣士林地方法院以90年度易字第900號判決，
    判處有期徒刑7月確定；另犯強盜罪，經臺灣臺北地方法院
    以91年度訴字第1118號判決，判處有期徒刑5年6月，嗣由臺
    灣高等法院駁回上訴確定（前開2案合併定應執行有期徒刑5
    年7月），假釋亦經撤銷，應執行假釋前所餘殘刑1年5月6日
    ，而與上開2案件接續執行，於96年4月25日假釋出監，迄97
    年9月14日假釋期滿未經撤銷而視為執行完畢。詎黃惠美仍
    不知悔改，於99年12月10日上午7時20分許，在臺中市○區
    ○○街246號呂佰璁擺設之鞋攤前，見王月珠所騎之車牌號
    碼6GC-995號重型機車停放在攤位前，機車電門上插著機車
    鑰匙，鑰匙鍊上掛有一只駝色小錢包，王月珠背對機車在鞋
    攤挑鞋，無暇看顧之際，竟萌生為自己不法之所有意圖，徒
    手打開該小錢包，竊取其內現金新臺幣（下同）1,400元（1
    張千元鈔及1張健行加油站開立之統一發票包裹之4張百元鈔
    ），得手後，放入其所攜帶之手拿包內，王月珠轉身發覺小
    錢包拉鍊被拉開，乃嚇住黃惠美並質問「妳為何偷我錢？」
    ，黃惠美否認，因而引來路人圍觀及呂佰璁關切，呂佰璁乃
    詢問王月珠所指遺失物品特徵，經王月珠告稱其中4張百元
    鈔係以加油站所開統一發票包裹，呂佰璁經黃惠美同意後，
    打開黃惠美之手拿包檢視，發現其內確有1張統一發票包裹4
    張百元紙鈔之情，因黃惠美矢口否認、拒絕返還，呂佰璁即
    報警處理，警員到場後扣得上開已由呂佰璁取出之4張百元
    鈔及健行加油站統一發票1張（已發還王月珠），另在黃惠
    美之手拿包內查扣現金合計1萬2,973元（4,300元直接放在
    手拿包裡、6,400元放在手拿包裡之提款卡保護套內、2,273
    元放在手拿包內另只小零錢包中。已由臺灣臺中地方法院檢
    察署退還黃惠美1萬1,973元）
二、案經王月珠訴由臺中市警察局（現改制為臺中市政府警察局
    ）第二分局報告臺灣臺中地方法院檢察署檢察官偵查起訴。
    理    由
壹、證據能力之說明：
一、按刑事訴訟法第159條之1第2項規定：被告以外之人於偵查
    中向檢察官所為之陳述，除顯有不可信之情況者外，得為證
    據。查本判決所引用之證人呂柏聰於檢察官偵訊中之陳述，
    被告於本院審理時，未提出該陳述，究有如何「顯有不可信
    之情況」以供本院即時調查，是依上開規定，證人呂佰璁於
    檢察官偵訊中所為之證詞自得為證據，而有證據能力。
二、本案卷附之監視器影像光碟（彌封於偵查卷存放袋中）、監
    視錄影器翻拍照片6張（偵查卷第34至36頁）等，均屬機械
    性紀錄特徵，也就是認識對象的是監視器及照相鏡頭，透過
    鏡頭形成的畫面存入或映寫入記憶體及膠卷，然後還原於照
    相紙上，故監視器錄影及依其錄影翻拍之相片中不含有人的
    供述要素，應無傳聞法則之適用，且上開光碟及照片既係透
    過監視器紀錄或相機拍攝後經沖印所得，與本案犯罪事實具
    有關聯性，亦無證據證明係執法人員違法取得，依法自得作
    為證據，而有證據能力。
三、卷內被害人王月珠案發時穿著及所騎重機車照片2張（偵查
    卷第37頁）及被告查獲時穿著照片4張（偵查卷第45頁）暨
    被告查獲時手拿包內鈔票擺放位置照片1張（偵查卷第39頁
    下方），均屬警員依案發時被害人王月珠之穿著及所騎重機
    車之外觀；或按被告查獲時之穿著及手拿包內各物品擺放位
    置所拍攝，其目的在使被攝客體之形、色或狀態之具體呈現
    ，雖有拍攝者取景角度、遠近等人為因素介入，然由照片所
    呈現內容觀察，其人的主觀影響力甚為微弱，難認屬供述證
    據，應無傳聞法則之適用，各該照片與前述監視錄影器翻拍
    照片，與本案犯罪事實具有關聯性，亦無證據證明係執法人
    員違法取得，依法自得作為證據，而有證據能力。
四、卷附被告之中華民國身心障礙手冊（偵查卷第57頁），屬刑
    事訴訟法第159條之4第1款規定之特信文書，查無其他顯有
    不可信之情況，依該條規定，有證據能力。
五、按刑事訴訟法第159條之5第2項所定：「當事人、代理人或
    辯護人於法院調查證據時，知有第159條第1項不得為證據之
    情形，而未於言詞辯論終結前聲明異議者，視為有前項之同
    意。」乃係基於證據資料愈豐富，愈有助於真實發現之理念
    ，酌採當事人進行主義之證據處分權原則，並強化言詞辯論
    主義，透過當事人等到庭所為之法庭活動，在使訴訟程序順
    暢進行之要求下，承認傳聞證據於一定條件內，得具證據適
    格。查除上述有證據能力之證據外，本判決下列所引用之被
    告以外之人於審判外之言詞（如被害人王月珠、證人呂佰璁
    於警詢時之陳述）或書面（偵查卷第46頁之贓物認領保管單
    、第33頁之扣押物品目錄表等）陳述，檢察官於審判期日未
    對此部分之證據表示意見，被告僅稱被害人「說的不是事實
    」、證人「百分之百偽證」、「這些不真實的證物，不見得
    是合理合法」等語，對於證據能力之有無，迄至言詞辯論終
    結前亦未聲明異議，本院審酌上開證據資料製作時之情況，
    尚無違法不當及證明力明顯過低之瑕疵，亦認為以之作為證
    據應屬適當，揆諸前開規定，各該證據均有證據能力。
貳、認定犯罪事實所憑之證據及理由：
一、被告精神狀況之說明：查被告雖持有中華民國身心障礙（中
    度精神障礙）手冊（偵查卷第57頁）。然參諸被告自查獲時
    ，就警員之詢問，全程不發一語（見偵查卷第22頁警員職務
    報告書）；針對內勤檢察官、檢察事務官關於犯罪事實之詢
    問，均拒絕回答。甚至於檢察事務官詢問「顯然你精神狀況
    正常，有無意見？」即時回稱「正常」、詢問其皮包中查獲
    之發票金額多少？何處消費？，被告辯稱「魔術」云云（偵
    查卷第68頁）。而其於本院審理時詢問「（提示偵卷第39頁
    下方照片）錢擺放的方式是否跟照片一樣？」，答稱：「不
    太一樣，我的錢是整捲摺好的，排列在皮包裡面『四』個地
    方」；「（提示偵卷第35頁）錄影帶翻拍照片，穿白衣藍長
    褲是否是你？」，回答：「畫面模糊，沒辦法證明是我」；
    又否認在其手拿包內有發現1張發票等情，足見被告對於本
    案直接證明其竊盜犯行，具有重要關聯性之證據（發票、監
    視器翻拍照片、皮包內放置金錢位置）尚知所避就，則其精
    神狀況，訴訟上，未符合刑事訴訟法第294條第1項規定停止
    審判之事由；實體上，亦無刑法第19條適用之餘地，合先敘
    明。
二、訊據被告黃惠美矢口否認有犯罪事實欄所載之竊盜犯行。辯
    稱：是王月珠搶伊的400元、證人呂佰璁偽證、查獲時皮包
    內的錢都是伊的錢、檢方退還查扣的錢，少1千元云云。然
    查：
  (一)上開犯罪事實，業據被害人王月珠於警詢時指述甚詳，與證
    人呂佰璁於警詢、偵查中之證述情節互核相符。細譯彼2人
    指證王月珠遭竊過程，亦與卷附監視錄影器翻拍照片6張（
    偵查卷第34頁至36頁）順序無異，茲分述如下：
    監視錄影器翻拍照片第1張（偵查卷第34頁上方）顯示，
      被害人王月珠騎重型機車至呂佰璁擺設之鞋攤前。照片第
      2張（偵查卷第34頁下方）顯示，該機車停放於鞋攤前，
      被害人王月珠背對機車，在攤位前挑選商品。
    依監視錄影器翻拍照片第3張（偵查卷第35頁上方）所示
      ，被害人王月珠仍背對機車在攤位挑選商品，惟此時有一
      身著白色長袖外套、淺藍色長褲女子接近該機車把手處右
      側，左手接觸機車電門位置。照片第4張（偵查卷第35頁
      下方）顯示，被害人王月珠仍背對機車在攤位挑選商品，
      著白色長袖外套、淺藍色長褲女子仍站立在該機車把手右
      側，上身略向右偏低頭彎身。
    監視錄影器翻拍照片第5張（偵查卷第36頁上方）顯示，
      被害人王月珠已站立於機車之左側，右手放在機車電門位
      置，前述身著白色長袖外套、淺藍色長褲女子，已往前離
      開機車約5、6步距離，背對機車，右手置於腰際。依照片
      第6張（偵查卷第36頁下方）所示，被害人王月珠與身著
      白色長袖外套、淺藍色長褲女子均站立在機車右側，2人
      面對面，證人呂佰璁身著橘色外套藍色長褲，站在2人中
      間，背對監視錄影器鏡頭，約有3名路人駐足圍觀。
  (二)而被告查獲時之髮型、體態及穿著之樣式、顏色，有照片4
    張附卷可憑（偵查卷第45頁），經與前開監視錄影器翻拍照
    片4張相互核對，除照片因攝影機器或翻拍緣故，略有色差
    外，足以認定上開監視錄影器翻拍照片所示之身著白色長袖
    外套、淺藍色長褲女子，確為被告無誤。被害人機車鑰匙鍊
    上，掛有駝色小錢包1只，有照片2張附卷可查（偵查卷第37
    頁）。就該錢包懸掛於機車電門之位置，對照前述監視錄影
    器翻拍照片第3、4張（偵查卷第35頁）所示被告之舉止，亦
    可認定被告確有接觸該駝色小錢包之事實。
  (三)且被告遭被害人指稱竊盜時，因而引來證人呂佰璁關切，已
    如前開監視錄影器翻拍照片第6張所示。證人呂佰璁經被告
    同意後，打開被告之手拿包檢視，發現其內確有1張統一發
    票包裹4張百元紙鈔之情，業據證人呂佰璁於偵查時結證：
    「‧‧‧被害人轉身，大聲說被告偷東西，我立即叫住被告
    停下來，我問被害人掉了什麼東西，被害人說她有一千四百
    元不見了，其中四百元與發票夾在一起，我又問被害人發票
    是屬於什麼樣的發票，被害人說她之前在加油站加（油）一
    百元，她拿五百元支付，加油站找了四百元給她，所以四百
    元與發票放在一起，我叫黃惠美將東西拿出來‧‧‧最後發
    現有一疊四百元及一張中油發票」等語，依該統一發票之照
    片（偵查卷第39頁上方）所示，該發票確於案發當日上午6
    時4分43秒由健行加油站開立，消費品項為九五無鉛汽油，
    金額為100元，亦與上開證人所證無一不符之處。被害人於
    案發前1小時許加油後找回金錢，與加油之統一發票一同放
    置在機車鑰匙鍊上的小錢包內，甚為合理可信。反觀，在被
    告手拿包內取出四百元與該統一發票，被告既非騎機車到場
    ，當無從合理解釋，故於檢察事務官詢問時，以「魔術」一
    語搪塞，而其於本院審理時遂改稱「我並沒有發現這張發票
    。怎麼會有一張發票，我不知道有發票」云云（見本院100
    年4月29日審判筆錄第4頁）始終否認犯行。
  (四)參以，被告自承不認識被害人王月珠及證人呂佰璁（見本院
    100年4月29日審判筆錄第4頁），彼此當無過節宿怨，且證
    人呂佰璁於偵查時證稱：「被害人說只要被告承認就放過她
    」（偵查卷第84頁）、「原本叫竊嫌歸還，（被害人）她就
    不追究」（偵查卷第76頁）等語，益徵被害人王月珠及證人
    呂佰璁本有被告如坦認錯誤、歸還所竊金錢，即予被告自新
    機會不報警處理之意，則被害人王月珠及證人呂佰璁均無甘
    冒誣告或偽證重罪，相互勾串設詞誣陷被告之理。是被害人
    與證人之前開指證，既與客觀之監視錄影器翻拍照片及查獲
    物證相符，應非虛妄之詞。而本案在被告手拿包查獲之金錢
    ，除上開由發票包裹之4張百元鈔外，尚有12張千元鈔，各
    該千元大鈔，在同一手拿包中竟與其他百元鈔或零錢一起分
    放3處，與一般人分開擺放「大鈔」、「零錢」之常情不符
    ，亦有可議，是被害人王月珠指述其遭竊取之金錢為1400元
    ，至堪認定。此外，復有扣押物品目錄表、贓物認領保管單
    等件在卷可佐。被告黃惠美空言否認犯行，所辯均屬卸責之
    詞，委無可採。本件事證明確，被告犯行足資認定，應依法
    論科。
參、論罪科刑：
一、核被告黃惠美所為，係犯刑法第320條第1項之竊盜罪。又被
    告有事實欄所載之前案科刑及執行完畢情事，有臺灣高等法
    院被告前案紀錄表附卷可按，其於有期徒刑之執行完畢後，
    5 年以內故意再犯本件有期徒刑以上之罪，為累犯，應依刑
    法第47條第1項之規定，加重其刑。
二、爰審酌被告前有多次竊盜、強盜之犯罪前科，素行不佳。分
    析其竊盜手法均在公共場所，趁人不注意之際，隨機竊取他
    人財物（見臺灣臺北地方法院86年度易字第6985號、90年訴
    字第1118號、臺灣士林地方法院90年度易字第900號、本院
    97年度中簡字第3237號、97年度易字第4415號等判決），即
    所謂「見機可趁、順手牽羊」之犯罪型態，惡性實非重大，
    然其各次犯行遭查獲後均未能坦認，表達悔悟之意，本案甚
    至於檢察事務官詢問時以「三字經」辱罵，向檢察事務官丟
    擲原子筆（見偵查卷67、68頁，經檢察官以妨害公務分案偵
    查中），足見其犯後態度極為不佳，復衡之被害人所受損害
    尚屬輕微，被告為高中畢業之智識程度、離婚（見偵查卷第
    62頁所示戶役政連結作業系統查詢資料）、其持有中華民國
    身心障礙手冊，單獨生活等一切情狀，認檢察官求刑有期徒
    刑1年，實屬過重，爰量處如主文所示之刑，並諭知易科罰
    金折算標準，以示懲儆。
三、另公訴人請本院斟酌併諭知被告強制工作。然依前所述，被
    告之犯罪型態均係見被害人警覺心薄弱之際，趁隙而為，此
    見本院97年度中簡字第3237號（於速食店竊取他人放在桌上
    皮包）、本院97年度易字第4415號（於台電K書中心內竊取
    他人皮包內900元）判決及本案之犯罪事實益明，是被告雖
    有多次竊盜犯行，均屬隨機，猶難認有犯罪之習慣，爰不併
    予宣告強制工作，併此敘明。
四、據上論斷，應依刑事訴訟法第299條第1項前段，刑法第320
    條第1項、第47條第1項、第41條第1項前段，刑法施行法第1
    條第1項、第2項前段，判決如主文。
本案經檢察官鐘祖聲到庭執行職務。
中    華    民    國  100    年     5     月    13    日
                  刑事第五庭    法  官  王邁揚
以上正本證明與原本無異。
如不服本判決應於收受判決後10日內向本院提出上訴書狀，並應
敘述具體理由；其未敘述上訴理由者，應於上訴期間屆滿後20日
內向本院補提理由書（均須按他造當事人之人數附繕本）「切勿
逕送上級法院」。
                                書記官  賴瓊珠
中    華    民    國   100    年    5     月    13    日
附錄論罪科刑法條
中華民國刑法第320條第1項
意圖為自己或第三人不法之所有，而竊取他人之動產者，為竊盜
罪，處5  年以下有期徒刑、拘役或 5 百元以下罰金。